臺灣高等法院刑事判決　　　　　　　　　　　　　九十三年度上訴字第一五四一號
　　上　訴　人　甲○○
　　即　被　告
　　選任辯護人　吳仟翼　律師
右上訴人因違反槍砲彈藥刀械管制條例案件，不服臺灣臺北地方法院九十二年度訴字
第一八六三號，中華民國九十三年二月二十六日第一審判決（起訴案號：臺灣臺北地
方法院檢察署九十二年度偵字第一九一五七號），提起上訴，本院判決如左：
    主      文
上訴駁回。
    事      實
一、甲○○明知制式手槍、子彈係槍砲彈藥刀械管制條例第四條第一項第一款、第二
    款分別規定之違禁物品，非經中央主管機關許可，不得持有，於九十年三月間某
    日，在臺北市○○區○○街四十五號財團法人振興復健醫學中心（以下簡稱振興
    醫院），經顏朝豐（業於民國九十一年一月二十三日死亡）指示，前往顏朝豐住
    處取得德國ＨＫ廠（Ｈｅｃｋｌｅｒ＆ＫｏｃｈＧｍｂＨ）製ＵＳＰ型口徑九ｍ
    ｍ制式半自動手槍一把（含彈匣一個，槍枝管制編號0000000000號）
    、口徑九ｍｍ制式子彈十一顆（業已裝填於前開制式手槍彈匣內），甲○○取得
    上開手槍及子彈後，旋將上開槍彈放置於臺北縣板橋市○○路○段一０六號十樓
    月二十七日晚間九時許，甲○○將上開槍、彈置於紙製手提袋內挾於腋下攜帶外
    出，於行經臺北市○○區○○路、康定路口時遇警臨檢，為警當場查獲，並扣得
    上開制式手槍一把、制式子彈十一顆（其中六顆業於鑑驗時試射完畢）。
二、案經臺北市政府警察局萬華分局報告臺灣臺北地方法院檢察署檢察官偵查起訴。
    理      由
一、右揭未經許可無故持有手槍子彈為警查獲之事實，業據被告甲○○迭於警詢、偵
    查、原審及本院審理時自白不諱，核與證人即查獲員警乙○○於原審及本院證述
    查獲槍、彈情節相符，且被告甲○○持有而為警查獲之物品，經鑑定結果，其中
    槍枝為德國ＨＫ廠製ＵＳＰ型口徑九ｍｍ制式半自動手槍（含彈匣一個，槍枝管
    制編號0000000000號），機械性能良好，可擊發口徑九ｍｍ制式子彈
    ，具有殺傷力，扣案子彈十一顆（其中六顆經試射完畢，尚餘五顆）為口徑九ｍ
    ｍ制式子彈，亦具殺傷力，有內政部警政署刑事警察局九十二年六月二日刑鑑字
    第０九二００七三三六九號槍彈鑑定書一紙在卷可稽。被告選任辯護人雖以被告
    當時係將前揭手槍子彈置於紙袋內，警員逕自動手取得該紙袋，進而查得該手槍
    子彈，屬於違法搜索取得而不具有證據能力；惟查，被告甲○○於九十二年四月
    二十七日晚間九時許，以紙製手提袋攜帶上開扣案槍彈，挾於腋下，行經臺北市
    萬華區○○路、康定路口時，適遇著警察制服執行巡邏勤務之臺北市政府警察局
    保安大隊第三中隊小隊長乙○○，被告見前有警察，心虛快步走進附近巷道閃躲
    ，乙○○見被告閃入巷中，乃趨前盤查，業據證人乙○○於原審及本院到庭證述
    明確；是核當時客觀狀況，被告以紙袋攜帶槍枝子彈於公共場所行走，查係正在
    進行之犯罪行為，被告見警即閃躲，顯已表彰其有不當行為，警員依其執法經驗
    直覺產生懷疑而趨前盤查，則警員乙○○本於親自觀察暨被告逃避警察之事實，
    基於合理的懷疑而對被告採取攔阻，雖對被告行動自由有所妨礙，然基於社會治
    安維護與人權之衡量，尚難認警員攔阻行為有何逾越必要程度之處，又被告雖係
    將槍枝子彈置於紙袋內，嗣經警打開紙袋始查獲，然被告為警查獲時，所持有槍
    枝係處於子彈上膛狀態，業據被告於警詢時供明在卷（偵查卷第十七頁反面），
    而證人乙○○於原審亦證稱「我發現被告腋下挾著一個包包，我直覺有問題，就
    問被告那裡面是什麼東西，被告就說沒有、沒有，手就去護著那個包包，我直覺
    有問題，我手自然往包包方向控制，就發現包包中有槍。」（原審卷第三五、三
    六頁），是警員乙○○於攔阻持有已將子彈上膛槍枝之被告，警員乙○○顯處於
    危險之狀態，其對被告所攜帶紙袋進行碰觸而查得內置之手槍及子彈，亦難認有
    違法，該執行警察盤查勤務所查獲之物品，自得採為認定被告犯罪之證據。又被
    告雖於警詢、偵查中供稱渠係受顏朝豐之託而保管槍枝子彈，且於九十一年間曾
    帶往河濱公園試射三、四發，然關於受託寄藏及曾試射部分，並無其他積極證據
    足以證明被告該部分陳述確與事實相符，該部分雖屬不能證明，然依右揭事證，
    被告犯罪行為，已經證明，應依法論科。
二、核被告右揭行為，其中未經許可無故持有手槍部分，係犯槍砲彈藥刀械管制條例
    第七條第四項之未經許可持有手槍罪，未經許可無故持有子彈部分，係犯同條例
    第十二條第四項之未經許可持有子彈罪，被告以一持有行為，同時持有制式手槍
    及子彈，觸犯二罪名，為想像競合犯，應從一重之未經許可持有手槍罪處斷；被
    告於九十年三月間某日起至九十二年四月廿七日晚間九時止，未經許可持有手槍
    ，為繼續犯，屬單純一罪。公訴人於起訴法條部分雖僅敘明被告犯有槍砲彈藥刀
    械管制條例第七條第四項之未經許可持有手槍罪，惟公訴人於起訴書犯罪事實欄
    述及被告有未經許可持有槍、彈之行為，顯已就未經許可持有子彈罪犯行列為犯
    罪事實而予以起訴，本院自應依法審理。被告雖於偵查及審判中均自白犯行，並
    供述全部槍、彈之來源（即顏朝豐），然顏朝豐業已死亡，有法務部戶役政連結
    作業系統查詢資料一紙在卷可稽，並未因而查獲或因而防止重大危害治安事件之
    發生，無由依槍砲彈藥刀械管制條例第十八條第四項規定減輕或免除其刑，附此
    敘明。
三、原審法院經審理結果，認被告犯罪事證明確，援引槍砲彈藥刀械管制條例第七條
    第四項、第十二條第四項，刑法第十一條前段、第五十五條、第四十二條第三項
    規定，並審酌被告並無前科，素行尚佳，有本院被告全國前案紀錄表一紙在卷可
    稽，且其未經許可持有手槍、子彈時間長達二年餘，犯罪所生危害非輕，然並未
    持槍再為其他犯罪，且坦承犯行，犯後態度尚佳，及其犯罪之目的、動機、手段
    等一切情狀，量處被告有期徒刑五年四月，併科罰金新臺幣二十萬元，並依刑法
    第四十二條第三項規定諭知罰金如易服勞役，以罰金總額與陸個月之日數比例折
    算，且以扣案德國ＨＫ廠製ＵＳＰ型口徑九ｍｍ制式半自動手槍一把（含彈匣一
    個，槍枝管制編號0000000000號）、口徑九ｍｍ制式子彈五顆，係屬
    違禁物，併依刑法第三十八條第一項第一款規定沒收；至鑑驗時試射完畢之子彈
    六顆，僅餘不具殺傷力之彈殼，既非違禁物，又非被告供犯罪所用或犯罪所得之
    物，不另宣告沒收。經核原審判決認事用法均無不當或違法，量刑亦屬妥適。被
    告以量刑過重而提起上訴，其辯護人則以本件手槍子彈係違法取得為由，指摘原
    審判決不當，為無理由，應予駁回。
據上論斷，應依刑事訴訟法第三百六十八條判決如主文。
本案經檢察官吳慎志到庭執行職務
中    華    民    國      九十三      年      七      月      二十      日
                            臺灣高等法院刑事第十九庭
                                審判長法  官  許  國  宏
                                      法  官  洪  光  燦
                                      法  官  林  勤  純
右正本證明與原本無異。
如不服本判決應於收受送達後十日內向本院提出上訴書狀，未附理由時應於提起上訴
後十日內向本院補提上訴理由書狀（均應按他造人數提出繕本）。
                                      書記官  葉  瑩  庭
中    華    民    國      九十三      年      七      月      二十      日
附錄：本件論罪科刑法條全文
槍砲彈藥刀械管制條例第七條
未經許可，製造、販賣或運輸火砲、肩射武器、機關槍、衝鋒槍、卡柄槍、自動步槍
、普通步槍、馬槍、手槍或各類砲彈、炸彈、爆裂物者，處死刑、無期徒刑或七年以
上有期徒刑；處徒刑者，併科新臺幣三千萬元以下罰金。
未經許可，轉讓、出租或出借前項所列槍砲、彈藥者，處無期徒刑或五年以上有期徒
刑，併科新臺幣一千萬元以下罰金。
意圖供自己或他人犯罪之用，而犯前二項之罪者，處死刑或無期徒刑；處徒刑者，併
科新臺幣五千萬元以下罰金。
未經許可，持有、寄藏或意圖販賣而陳列第一項所列槍砲、彈藥者，處五年以上有期
徒刑，併科新臺幣一千萬元以下罰金。
第一項至第三項之未遂犯罰之。
槍砲彈藥刀械管制條例第十二條
未經許可，製造、販賣或運輸子彈者，處一年以上七年以下有期徒刑，併科新臺幣五
百萬元以下罰金。
未經許可，轉讓、出租或出借子彈者，處六月以上五年以下有期徒刑，併科新臺幣三
百萬元以下罰金。
意圖供自己或他人犯罪之用，而犯前二項之罪者，處三年以上十年以下有期徒刑，併
科新臺幣七百萬元以下罰金。
未經許可，持有、寄藏或意圖販賣而陳列子彈者，處五年以下有期徒刑，併科新臺幣
三百萬元以下罰金。
第一項至第三項之未遂犯罰之。
